【裁判字號】    97,易,2480
【裁判日期】    970808
【裁判案由】    侵入住宅
【裁判全文】
臺灣臺中地方法院刑事判決              97年度易字第2480號
公  訴  人  臺灣臺中地方法院檢察署檢察官
被      告  丁○○
                    國民
上列被告因侵入建築物案件，經檢察官提起公訴（97年度偵字第
4705 號），本院判決如下：
    主    文
丁○○無故侵入他人建築物，處拘役貳拾日，如易科罰金，以新
臺幣壹仟元折算壹日。
    事    實
一、丁○○原係址設於臺中市○○○路○段一百五十八號「財團
    法人臺灣省臺中市寶善寺分寺普濟寺」（下稱「普濟寺」）
    之出家眾，並於該處寮房內掛單居住。嗣因普濟寺寺方認丁○○無法遵守共住規約，乃分別於民國九十五年十月二十六
    日、九十五年十一月二十九日經該寺臨時董監事會決議及常
    務董監事會決議，決議丁○○應自九十五年十一月三十日遷
    單，並自九十五年十二月一日起至九十八年十一月三十日止
    ，不得再進入「寶善寺」及「普濟寺」內。上開決議復於九
    十五年十二月十五日經由該寶善寺第八屆第七次董監事聯席
    會議決議通過，同時將該決議內容予以公告週知並告知丁○○。詎丁○○明知普濟寺上開決議內容，竟因不滿該寺上開
    作為，乃基於侵入他人建築物之犯意，於九十六年八月二十
    六日（即農曆七月十四日）上午九時許，假藉進入寺內拿取
    其私人先前置放於該寺禪房內衣物之理由，協同不知情之臺
    中市警察局第六分局協和派出所員警乙○○進入普濟寺內，
    並趁員警乙○○與寺方就丁○○是否得進入禪房內拿取衣物
    之事進行溝通時，逕行進入該寺內大殿，並於大殿內哭鬧約
    十分鐘之久，始由員警乙○○將之帶離現場。
二、案經財團法人臺灣省臺中市寶善寺法定代理人丙○○訴由臺
    灣臺中地方法院檢察官偵查起訴。
    理    由
甲、程序方面：本件被告固稱告訴人係以普濟分寺名義提出告訴
    ，而該分寺並非法人，故應無告訴權云云。惟查，本件告訴
    意旨狀中關於告訴人部分，確經具名為財團法人臺灣省臺中
    市寶善寺普濟分寺，惟該普濟寺既係該寶善寺之分寺，對於
    該寺之財產亦具有實質上之管領力，如因其管領之財產或管
    領權受侵害，自得以其名義提出告訴；況民事訴訟法第四十
    條第三項亦規定：「非法人團體設有代表人或管理人者，有
    當事人能力」。而最高法院四十年台上字第三十九號判例意
    旨亦謂：「分公司係由總公司分設之獨立機構，就其業務範
    圍內之事項涉訟時，有當事人能力」，是民事訴訟法早已就
    非法人團體肯認其當事人能力，而不全取決法人格之備否，
    此不但有助於權利之保障，實務上操作亦無困難。至於刑事
    訴訟法上所謂告訴人，亦無拘泥於人格備否之法律上純粹概
    念操作之必要，故解釋上適度放寬不具法人格之團體得為行
    使告訴，不但對被告之權益無任何損害，且為追求權利之迅
    速保障所必要。況本件告訴意旨狀上亦明載「法定代理人：
    丙○○」，核與卷附法人登記書上所載之財團法人臺灣省臺
    中市寶善寺之董事長係「丙○○」等節相符，是本件縱從寬
    認係由財團法人寶善寺提出告訴，程式上亦並無違法之處。
    是本件告訴自無被告所述不合法之處，合先敘明。
乙、得心證之理由：
一、訊據被告丁○○（下稱被告）固坦認知悉告訴人已開會決議
    公告伊不得進入上揭普濟寺內（見偵卷第七十七頁及本院卷
    第一百三十四頁背面），以及確實於九十六年八月二十六日
    上午九時許與員警乙○○一起進入該普濟寺內，惟矢口否認
    有何無故侵入他人建築物內之犯行，辯稱：伊有一台醫療儀
    器放置在普濟寺的寮房外面，為了要治療伊的手疾，所以才
    想進入普濟寺內拿取該儀器，順便拿一些之前放置在寺內寮
    房的衣物，伊有拜託警察陪伊一起進入普濟寺，所以不是無
    故侵入，後來伊想要去寺內大殿向佛祖拜拜，那裡是寺廟，
    任何人都可以進入，沒道理不能進去云云。經查：
  (一)財團法人寶善寺暨普濟分寺確實分別於九十五年十月二十六
    日、九十五年十一月二十九日經臨時董監事會決議及常務董
    監事會決議，決議被告丁○○應自九十五年十一月三十日遷
    單，並自九十五年十二月一日起至九十八年十一月三十日止
    ，不得再進入「寶善寺」及「普濟寺」內；上開決議復於九
    十五年十二月十五日經由該寶善寺第八屆第七次董監事聯席
    會議決議通過等節，有財團法人臺中市寶善寺分寺普濟寺臨
    時常務董監事會決議紀錄、財團法人臺中市寶善寺分寺普濟
    寺常務董監事會議紀錄、財團法人臺灣省臺中市寶善寺第八
    屆第七次董監事聯席會議紀錄、財團法人臺灣省臺中市寶善
    寺、普濟寺公告在卷可稽，堪認該財團法人寶善寺暨其分寺
    普濟寺確實決議不許被告於九十五年十二月一日起至九十八
    年十一月三十日止之該段期間進入上開建築物內一節，應屬
    明確。
  (二)而被告確實曾於九十六年八月二十六日上午九時許進入該「
    普濟寺」內，並至該寺之大殿哭鬧一節，業據當日在場之證
    人甲○○即該「寶善寺」、「普濟寺」執行長，以及證人乙○○即臺中市警察局第六分局協和派出所員警分別於偵訊及
    本院審理時到庭結證明確，堪信為真實。被告雖以伊係為拿
    取個人衣物，且有警察陪同云云做為合法化進入該「普濟寺
    」之理由。惟查：
  1.被告由警員陪同進入「普濟寺」內，並未等候隨行員警乙○○向該「普濟寺」人員詢明該寺是否願意讓被告進入寮房內
    拿取衣物，即自行進入該普濟寺內，隨即前往該寺內之大殿
    等情，業據證人乙○○於本院審理到庭結證稱：案發當天到
    達「普濟寺」後，有請被告在外面等一下，其想先進去「普
    濟寺」內向證人甲○○瞭解一下，到底可否讓被告拿取私人
    衣物回去，但是還沒講完，就聽到被告在大殿那邊哭鬧的聲
    音，後來寺方與被告方面起了一些口角，……後來就一直在
    那邊大哭並跟佛祖講話，當時被告情緒已失序，別人講的話
    都聽不進去等語（參閱本院卷第一百三十一頁背面至第一百
    三十三頁）明確。
  2.而被告於案發當日從頭至尾均未有何前往該「普濟寺」內寮
    房取其個人衣物之舉動，亦未告知證人甲○○關於伊當日前
    往「普濟寺」之用意係在取走個人衣物等節，亦據證人乙○○於本院審理時到庭結證稱：還沒有跟甲○○講完是否讓被
    告進入拿取個人衣物的事情，……，有勸被告說如果要進去
    拿東西，寺方也會准許，但被告都沒有要去拿東西的動作等
    語；另證人甲○○亦於本院審理時到庭具結證稱：被告是直
    接進入大殿哭鬧，根本沒有說是要來拿東西的等語在卷。
  3.是由上開情節觀之，縱被告雖曾於案發當日前往「普濟寺」
    前，向臺中市警察局第六分局員警表示是為了進去普濟寺拿
    取個人衣物，委請警方陪同前往，惟由被告上述客觀舉止觀
    之，被告並未有何實際上欲前往該「普濟寺」內之寮房拿取
    個人衣物之舉動，顯見被告係藉由該等托詞誤導執行公權力
    之警察陪同前往該「普濟寺」內。否則，當可靜候當日陪同
    前往「普濟寺」之證人乙○○徵詢寺方意見後，再行進入拿
    取衣物而遂其目的，詎被告捨此不為，竟趁證人乙○○與甲○○進行溝通之際，即逕行自行進入該「普濟寺」之大殿內
    ，顯已屬明知無權進入該建築物內而仍進入，上揭所辯非但
    不實，亦且無法作為阻卻其行為違法性之事由，至臻甚明。
  (三)綜上所述，本件被告犯行乃屬事證明確，洵堪認定，應依法
    論科。
二、核被告所為係犯刑法第三百零六條第一項之無故侵入他人建
    築物罪。爰審酌被告無故侵入他人所有建築物內之手段雖較
    為激烈，惟尚未對告訴人造成實際上之財產損害，並斟酌其
    身為寺廟僧侶，遭人禁止出入特定寺廟之處境，再審酌其犯
    後未能坦認犯行，猶托詞狡辯，態度尚非良好等一切情狀，
    量處如主文所示之刑，並依法諭知易科罰金之折算標準，以
    示懲儆。
據上論斷，應依刑事訴訟法第二百九十九條第一項前段，刑法第
三百零六條第一項、第四十一條第一項前段，刑法施行法第一條
之一第一項、第二項前段，判決如主文。
中    華    民    國    97    年    8     月    8     日
                  刑事第四庭    法  官  林學晴
上正本證明與原本無異。
如不服本判決，應於收受送達後10日內向本院提出上訴書狀（應
敘述具體理由並附繕本）。
上訴書狀如未敘述理由，應於上訴期間屆滿後20日內補提理由書
於本院。
                                書記官  簡雅文
中    華    民    國    97    年    8     月    8     日
附錄論罪科刑法條
中華民國刑法第306條
（侵入住居罪）
無故侵入他人住宅、建築物或附連圍繞之土地或船艦者，處1年
以下有期徒刑、拘役或3百元以下罰金。


司法院資訊處製作；財團法人民間司法改革基金會備份。
